臺灣新北地方法院刑事判決
110年度訴字第453號
公  訴  人  臺灣新北地方檢察署檢察官
被      告  王瑞欽



指定辯護人  本院公設辯護人姚孟岑  
上列被告因違反毒品危害防制條例案件，經檢察官提起公訴（10
9年度偵字第36404號），本院判決如下：  
    主  文
王瑞欽以欺瞞之方法使人施用第二級毒品未遂，處有期徒刑貳年
陸月。扣案如附表所示之物沒收銷燬。
    事  實
一、王瑞欽與黃莉雯係朋友，因不滿黃莉雯向他人稱其有竊盜行
    為，其明知甲基安非他命屬毒品危害防制條例所規範之第二
    級毒品，竟基於以欺瞞之方法使人施用第二級毒品之犯意，
    於民國109年6月29日17時20分許，在黃莉雯所經營位在新北
    市○○區○○路0段00○0號檳榔攤櫃台後方桌椅處，趁黃莉雯坐
    在櫃台旁，不及注意後方情形之際，將第二級毒品甲基安非
    他命之粉末，倒入裝有保力達提神飲料之一次性透明塑膠杯
    內，再將之放在黃莉雯手邊，欲使黃莉雯在不知情狀況下飲
    用含有第二級毒品甲基安非他命之飲料，惟因黃莉雯察覺該
    飲料底部有不明白色沉澱物，不敢飲用而不遂。
二、案經新北市政府警察局土城分局報告臺灣新北地方檢察署檢
    察官偵查起訴。
    理  由
一、上開犯罪事實，業據被告王瑞欽於警詢、偵訊、本院準備程
    序及審理時均坦承不諱（見偵卷第8頁至第10頁、第75頁至
    第78頁、本院卷第212頁、第230頁至第232頁、第260頁），
    核與證人即被害人黃莉雯於警詢及偵訊時（見偵卷第15頁至
    第18頁、第67頁至第68頁）證述之情節大致相符，並有現場
    及監視器翻拍照片、臺灣新北地方檢察署檢察官勘驗筆錄、
    內政部警政署刑事警察局109年11月9日刑鑑字第1090090844
    號鑑定書各1份（見偵卷第27頁至第29頁、第31頁至第33頁
    、第57頁、第109頁至第110頁）在卷可稽，堪認被告任意性
    自白與事實相符。從而，本案事證明確，被告犯行堪以認定
    ，應依法論科。
二、論罪科刑：
　㈠論罪：
　　按甲基安非他命屬毒品危害防制條例第2條第2項第2款所定
    之第二級毒品。又毒品危害防制條例第6條以強暴、脅迫、
    欺瞞或其他非法之方法使人施用毒品罪，其中所謂「欺瞞」
    之方法，除故意對被害人予以欺騙外，尚包括對被害人予以
    隱瞞之行為，亦即該所謂之「欺瞞」係指欺騙或隱瞞，除積
    極之欺騙行為之外，尚應包括消極隱瞞、不明確告知之情形
    （最高法院97年度台上字第1522號判決意旨參照）。是本件
    被告利用被害人未及注意之際，趁機將第二級毒品甲基安非
    他命之粉末，倒入飲料內，並將之交給被害人飲用，而以此
    方式，欲使被害人在不知情狀況下飲用摻有第二級毒品甲基
    安非他命之飲料，該當「欺瞞」之構成要件。是核被告所為
    ，係犯毒品危害防制條例第6條第5項、第2項之以欺瞞之方
    法使人施用第二級毒品罪。被告以欺瞞之方法使他人施用第
    二級毒品前持有第二級毒品之低度行為，為其以欺瞞之方法
    使他人施用第二級毒品未遂之高度行為所吸收，不另論罪。
　㈡科刑：
　　⒈被告已著手於以欺瞞之方法使他人施用第二級毒品犯行之
      實行，惟因被害人察覺有異，而未果，故其使他人施用第
      二級毒品之行為不能完成，為未遂犯，爰依刑法第25條第
      2項規定，按既遂犯之刑度減輕其刑。
　　⒉被告於偵查及審判中均自白犯罪，應依毒品危害防制條例
      第17條第2項規定，減輕其刑，並依刑法第70條規定遞減
      輕之。
　　⒊爰以行為人責任為基礎，審酌被告僅因細故，不思以理性
      方式解決，其自身有施用第二級毒品甲基安非他命之習慣
      ，應明知毒品危害身心甚劇，且一經成癮，甚且影響社會
      治安，危害深遠，竟無視政府制定毒品危害防制條例杜絕
      毒品犯罪之禁令，而為本件犯行，戕害他人身心健康非輕
      ，且被告以欺瞞之方法，欲使本無施用毒品習慣之被害人
      施用毒品，其惡性顯高於一般販賣毒品予有施用毒品習慣
      之人，所為實屬不該；惟被告犯後於警詢時，雖否認犯行
      ，然於偵訊時，經檢察官告知毒品危害防制條例第17條減
      刑之規定後，終能坦承犯行，犯後態度尚可，被害人亦無
      追究之意（見偵卷第68頁），是斟酌被告之犯罪動機、犯
      罪手段、目的、犯罪所生損害，兼衡被告自陳國中肄業、
      從事營造業、獨居之智識程度及家庭經濟狀況（見本院卷
      第262頁）等一切情狀，量處如主文所示之刑。
　　⒋緩刑：
　　　末按受2年以下有期徒刑、拘役或罰金之宣告，而有下列
      情形之一，認以暫不執行為適當者，得宣告2年以上5年以
      下之緩刑，其期間自裁判確定之日起算：一、未曾因故意
      犯罪受有期徒刑以上刑之宣告者。二、前因故意犯罪受有
      期徒刑以上刑之宣告，執行完畢或赦免後，5年以內未曾
      因故意犯罪受有期徒刑以上刑之宣告者。查本案被告犯以
      欺瞞之方法使人施用第二級毒品罪，業經諭知2年6月之有
      期徒刑，核與刑法第74條第1項緩刑要件不符，當無從宣
      告緩刑（最高法院89年度台非字第62號判決意旨可資參照
      ）。且緩刑之宣告，除應符合刑法第74條第1項受2年以下
      有期徒刑、拘役或罰金之宣告外，並須有可認為以暫不執
      行刑罰為適當之情形，始得為之。查被告以欺瞞之方法，
      欲使本無施用毒品習慣之被害人施用第二級毒品，其惡性
      非輕，惟因被害人有所警覺而未果，被告所為助長毒品擴
      散，對被害人及社會法益之侵害性仍屬鉅大，欠缺對刑罰
      法律正確之認識及自我約束力，致深陷本案罪行中，是本
      院認縱對被告所宣告之刑低於有期徒刑2年之刑期，仍不
      宜給予緩刑之宣告，併此指明。
三、沒收：
　　按查獲之第一、二級毒品及專供製造或施用第一、二級毒品
    之器具，不問屬於犯罪行為人與否，均沒收銷燬之，毒品危
    害防制條例第18條第1項定有明文。查被告欲供黃莉雯飲用
    之飲料、吸管，經送驗結果，均檢出第二級毒品甲基安非他
    命之成分乙節，有內政部警政署刑事警察局109年11月9日刑
    鑑字第1090090844號鑑定書1份（見偵卷第57頁）在卷可憑
    ，係屬本案查獲之第二級毒品，且業據扣案，是不問屬於犯
    罪行為人與否，均應依毒品危害防制條例第18條第1項前段
    規定，宣告沒收銷燬之；又盛裝上開毒品之一次性透明塑膠
    杯1個，表面均殘留有微量之毒品難以析離，亦無析離之實
    益與必要，應整體視為毒品之一部，併予沒收銷燬之。至鑑
    驗用罄部分，因已滅失，自無庸再為沒收銷燬之諭知。
據上論斷，應依刑事訴訟法第299條第1項前段（僅記載程序條文
），判決如主文。
本案經檢察官劉家瑜提起公訴，檢察官秦嘉瑋到庭執行職務。
中　　華　　民　　國　　111 　年　　3 　　月　　22　　日
                  刑事第十二庭  審判長法  官  陳正偉
　　　　　　　　　
　　　　　　　　　                    法  官  陳志峯
　　　　　　　　　
　　　　　　　　　                    法  官  鄭淳予
上列正本證明與原本無異。
如不服本判決，應於判決送達後20日內敘明上訴理由，向本院提
出上訴狀 (應附繕本) ，上訴於臺灣高等法院。其未敘述上訴理
由者，應於上訴期間屆滿後20日內向本院補提理由書「切勿逕送
上級法院」。
                                      書記官  方信琇
中　　華　　民　　國　　111 　年　　3 　　月　　22　　日
附錄本案論罪科刑法條全文：
毒品危害防制條例第6條
以強暴、脅迫、欺瞞或其他非法之方法使人施用第一級毒品者，
處死刑、無期徒刑或十年以上有期徒刑；處無期徒刑或十年以上
有期徒刑者，得併科新臺幣一千萬元以下罰金。
以前項方法使人施用第二級毒品者，處無期徒刑或七年以上有期
徒刑，得併科新臺幣七百萬元以下罰金。
以第一項方法使人施用第三級毒品者，處五年以上有期徒刑，得
併科新臺幣五百萬元以下罰金。
以第一項方法使人施用第四級毒品者，處三年以上十年以下有期
徒刑，得併科新臺幣三百萬元以下罰金。
前四項之未遂犯罰之。
附表
編號 品項 備註 1 疑似遭下藥飲料1瓶（驗餘約25毫升）及盛裝上開飲料之一次性透明塑膠杯1個 依毒品危害防制條例第18條第1項前段之規定，諭知沒收銷燬。 2 吸管1件 同上